【裁判字號】    92,家抗,159
【裁判日期】    920522
【裁判案由】    請求離婚
【裁判全文】
臺灣高等法院民事裁定                            九十二年度家抗字第一五九號
    抗  告  人  乙○○
    相  對  人  甲○○
右當事人間因請求離婚事件，抗告人對於中華民國九十二年二月二十一日臺灣新竹地
方法院九十年度婚字第二六六號所為裁定提起抗告，本院裁定如左：
    主      文
原裁定廢棄。
    理      由
一、按提起第二審上訴，應於第一審判決送達後二十日之不變期間內為之，提起上訴
    如逾上訴期間者，原第一審法院應以裁定駁回之，民事訴訟法第四百四十條、第
    四百四十二條第一項定有明文。又同法第一百六十二條規定，當事人不在法院所
    在地住居者，計算法定期間，應扣除其在途之期間。前項應扣除之在途期間，由
    司法行政最高機關定之。另依司法院九十一年二月十九日頒布之「法院訴訟當事
    人在途期間標準」第三條第二項規定，當事人居住於大陸地區，而向臺灣地區法
    院為訴訟行為者，其在途期間，均為三十七日，合先敘明。
二、原裁定意旨略以：抗告人居住於大陸地區，經原法院囑託財團法人海峽交流基金
    會（下稱海基會）將原法院九十年度婚字第二六六號第一審判決書（下稱系爭判
    決書）送達於抗告人，依該會九十一年十二月二十三日（九一）海惠（法）字第
    ○三六七三五號函所載，系爭判決書已於九十一年五月十一日妥投收件人，故上
    訴期間應為二十日加計在途期間三十七日，至九十一年七月七日即屆滿，而抗告
    人延至九十一年十二月十九日始提起上訴，依上說明，顯已逾期，其上訴不合法
    ，應予以駁回等語。
三、抗告意旨則略以：本件因原法院及海基會均無抗告人詳細地址，故海基會所寄交
    之系爭判決書係交予海南省瓊海市人民法院，再由該法院通知抗告人於九十一年
    十二月五日前往領取，是本件上訴不變期間應自九十一年十二月六日起算二十日
    ，並加計三十七日在途期間，故抗告人之上訴並未逾上訴不變期間，原裁定有誤
    等語。
四、經查上開海基會第０三六七三五號函係記載「經向台北郵局第八一支局查詢：：
    ：送達結果，該局查復本件已於九十一年五月十一日妥投收件人。惟本會迄未接
    獲乙○○簽收之送達證書」等語（見原審卷第七三頁），再依卷附大陸地區郵件
    清單所示（見原審卷第七五頁），該收件人則為「蕭才丁」，尚非抗告人本人，
    即不足認定系爭判決書已於九十一年五月十一日合法送達予抗告人。次查海基會
    曾於九十一年十一月四日函請海南省瓊海市人民法院及海南省瓊海市人民政府台
    灣事務辦公室協助處理本件送達文書事宜，有該會九十一年十一月四日（九一）
    海惠（法）字第０二九六三二之二號函附卷可佐（見原審卷第七十頁），而依海
    基會九十二年四月十四日（九二）海惠（法）字第０一０九二四號函所附系爭判
    決正本送達證書（見原審卷第九二頁）所載，該判決係於九十一年十二月五日經
    人所辯其係於九十一年十二月五日始前往海南省瓊海市人民法院收受系爭判決等
    語屬實。則本件上訴不變期間，依首揭說明，應自九十一年十二月六日起算二十
    日，並加計三十七日在途期間，至九十二年二月六日止屆滿（按九十二年一月三
    十一日至同年二月五日為國定假日即春節假期，應予順延）。而抗告人九十一年
    十二月十九日即提起本件上訴，此觀其民事上訴狀原法院收文章上所載日期甚明
    訴逾期為由，駁回其上訴，即有未洽。抗告人執此指摘原裁定不當，求予廢棄，
    為有理由，應由本院廢棄原裁定，另由原法院為適法之處理。
五、據上論結，本件抗告為有理由，爰裁定如主文。
中      華      民      國    九十二    年      五      月    二十二    日
                                民事第六庭
                                    審判長法  官  蔡    燉
                                          法  官  楊  絮  雲
                                          法  官  黃  莉  雲
右正本係照原本作成。
如不服本裁定，應於收受送達後十日內向本院提出抗告狀，並應繳納抗告費新台幣四
十五元正。
中      華      民      國    九十二    年      五      月    二十六    日
                                          書記官  秦  仲  芳


司法院資訊處製作；財團法人民間司法改革基金會備份。
